【裁判字號】    92,上訴,1543
【裁判日期】    920923
【裁判案由】    偽造貨幣
【裁判全文】
臺灣高等法院臺中分院刑事判決                  九十二年度上訴字第一五四三號
    上  訴  人
    即  被  告  丙○○
    指定辯護人  本院公設辯護人  甲○○
右上訴人因偽造貨幣案件，不服臺灣南投地方法院九十二年度訴字第九二號中華民國
九十二年七月十七日第一審判決（起訴案號：臺灣南投地方法院檢察署九十一年度偵
字第三三六二號），提起上訴，本院判決如左：
      主  文
上訴駁回。
      事  實
一、丙○○前於民國（下同）八十八年間因轉讓及施用第二級毒品罪，經法院分別判
    處有期徒刑十月、六月確定，嗣定應執行有期徒刑一年二月，並於九十年六月十
    七日縮短刑期執行完畢。詎其仍不知悔改，竟於九十一年八月三十日以後之某日
    ，在彰化縣員林鎮某不詳處所旁，由丙○○提供免費電話卡供綽號「阿正」（即
    正仔，以下簡稱「阿正」）之真實姓名、年籍不詳成年男子使用作為代價，阿正
    遂交付面額均為新臺幣（下同）一千元之新版偽鈔五張（以下簡稱系爭五張偽鈔
    ）與丙○○，丙○○於取得系爭五張偽鈔後，於九十一年九月十八日上午九時許
    ，至南投縣竹山鎮○○街乙○○所經營之樂透投注站，向乙○○購買樂透彩券三
    張，共計一百五十元，丙○○明知其所持有千元鈔票係偽鈔，仍將其所收受之千
    元偽鈔一張交付與乙○○而行使之，並由乙○○找其真鈔八百五十元後離去，嗣
    乙○○發現丙○○所交付之千元鈔票係偽鈔，乃報警處理，經警循線於同日十時
    十分許在南投縣竹山鎮○○路口附近查獲丙○○，並扣得偽鈔五張（其中四張係
    在丙○○身上起出，一張係乙○○提出，編號：ＦＬ六九六一九八ＹＤ四張，Ｆ
    Ｌ九九六一一九ＹＤ一張）。
二、案經南投縣政府警察局竹山分局報告臺灣南投地方法院檢察署檢察官偵查起訴。
      理  由
一、訊據被告丙○○矢口否認有何右揭犯行，並辯稱：是伊申請電話給朋友「阿正」
    使用，「阿正」將應繳納之電話費五千元交付給伊，伊不知道系爭五張千元鈔是
    偽鈔云云。經查：
（一）證人陳秋彥關於本案多次證述內容如下：
  １、九十一年九月十九日於偵查中證稱：我所持有的偽鈔是與二水的「阿源」換來
      的，丙○○和「阿源」也認識，我們曾在一起聊天時提到「阿源」那邊有偽鈔
      ，他叫我介紹阿源給他認識，我沒有。後來有一次丙○○去辦一張遠傳電話卡
      給「阿源」上手「阿正」，讓他免費使用，當時阿正有偽鈔給丙○○，我在場
      有看到。大概五千元左右。（問：你如何知道那是偽鈔？）因為事後我有問阿
      正為何只給丙○○，而沒有給我，他說那是用錢換來的。（問：阿正有欠丙○
      ○錢？）沒有，純屬交易，就是丙○○拿大哥大免費給阿正使用（見偵卷第三
      七頁反面至三八頁）。
  ２、九十一年十二月二日於偵查中證稱：（問：阿正於何時、何地交付五張偽鈔給
      丙○○？）在九十一年間，在員林阿正的租屋處，他真實姓名叫張英政，大約
      三十多歲：：我確定丙○○先辦電話卡給阿正使用，阿正再拿五千元偽鈔給丙
      ○○，當時我有看見，事後我有問阿正為何只給丙○○，沒有給我，他說如果
      我也辦電話卡給他使用就有五千元偽鈔。（問：丙○○有向你說過要換偽鈔？
      ）之前在一起時有聊過（見偵卷第八五頁反面至八六頁）。
  ３、九十二年六月十七日於原審審理期日檢察官主詰問時證稱：我沒有看過阿正給
      丙○○偽鈔。在檢察官那裡我是說有看到阿正拿錢，但不知道是否偽鈔。當時
      我有問阿正為何給丙○○沒有給我，阿正說那是拿錢換來的。於辯護人反詰問
      時證稱：（問：阿正何時、地交錢給丙○○？）何時我不知道，是去年年初，
      在二水交給他的。（問：丙○○何時辦預付卡給阿正？）與阿正交錢給丙○○
      的時間差不多（見原審九十二年六月十七日審理筆錄）。
  ４、核證人前後多次所為陳述可知，證人對於阿正於何時、地交付五千元給被告之
      事實，於偵查中及原審中所述雖有些許出入，但於原審審理時距離案發時已隔
      數月之久，證人因記憶力之不及而為不同之陳述，尚屬人之常情，並不影響其
      於偵查中所證述之真實性。又證人對被告丙○○有辦理預付卡給阿正使用，阿
      正因此交付面額五千元之紙鈔給被告之事實，前後供述均相同，益證證人前開
      於偵查中所證述內容與事實相符。
（二）被告亦自承有自阿正處取得系爭五張千元紙鈔，但辯稱：不知該五張紙鈔是偽
      鈔云云。查被告於九十一年九月十八日於偵查中陳稱：阿正有向我借款五千元
      ，我是在九十一年九月十七日在田中遇到他，他還我五千元（見偵卷第二六頁
      反面）。於九十一年十一月十一日經檢察官提示證人陳秋彥之證詞後，被告則
    改稱：阿正並沒有欠我五千元借款。阿正是在九十一年九月十七日在田中拿五
      千元給我的云云（見偵卷第六九頁反面至七十頁）。於原審調查時陳稱：我向
      阿正拿的錢是用來付電話費，不是與他交易云云（見原審九十二年三月十三日
      審前準備程序筆錄）。核被告前後多次所述內容，縱不論被告就阿正是否曾向
      其借款及為何交付系爭五張偽鈔一節，前後矛盾，倘被告前揭辯稱：係阿正為
      清償借款始交付五千元偽鈔云云，則何以被告明知阿正積欠其五千元借款尚未
      清償，仍自願提供免費電話供阿正使用？顯見被告前揭所辯，應屬卸責之詞，
      況證人陳秋彥與被告並無怨隙，衡情應無誣攀之理，再佐以被告於偵查中亦供
      稱：我確實有跟陳秋彥聊過要換偽鈔云云（見偵卷第七十頁反面），顯見被告
      係以提供免費電話卡供阿正使用，而向阿正取得系爭偽鈔使用無訛。
（三）又扣案偽造之一千元紙幣五張，經送台灣銀行南投分行鑑定結果，均屬偽鈔，
      有臺灣銀行南投分行九十一年十月二十三日銀投出字第０九一三二０六七八八
      一號函一份附卷可稽。被告持有系爭偽造貨幣購買樂透彩券乙節，亦經證人乙
      ○○於警訊中證述綦詳（見偵卷第十三頁）；被告申請遠傳電信股份有限公司
      門號0000000000號易通卡於九十一年八月三十日啟用之事實，亦有
      遠傳電信股份有限公司函在卷可按；此外復有系爭五張偽鈔扣案可稽，本件事
      證明確，被告犯行堪予認定。
二、核被告所為，係犯刑法第一百九十六條第一項之行使偽造通用紙幣罪。被告收集
    偽造通用紙幣之低度行為，應為其行使之高度行為所吸收，不另論罪。且行使偽
    造紙幣，本含有詐欺性質，不另成立詐欺罪（參照最高法院二十九年上字第一六
    四八號判例意旨）。查被告丙○○前於八十八年間因轉讓及施用第二級毒品罪，
    經法院分別判處有期徒刑十月、六月確定，嗣定應執行有期徒刑一年二月，並於
    九十年六月十七日縮短刑期執行完畢，有臺灣南投地方法院檢察署刑案資料查註
    紀錄表、臺灣高等法院被告全國前案紀錄表各乙份在卷可稽，其於五年內再犯有
    期徒刑以上之本罪，為累犯，依刑法第四十七條規定加重其刑。原審依刑法第一
    百九十六條第一項、第四十七條、第二百條、罰金罰鍰提高標準條例第一條前段
    ，審酌被告前有違反麻醉藥品管理條例、毒品危害防制條例等前科之素行，收集
    偽鈔並行使，所生之危害不輕，其犯罪之動機、目的、犯罪之手段、犯罪後否認
    犯行之態度等一切情狀，量處如原審主文所示之刑，以示懲儆。至扣案之偽造一
    百元通用紙幣五張，不問屬於犯人與否，均依刑法第二百條之規定宣告沒收，原
    審併予敘明，核其認事用法並無不合。被告上訴意旨仍執前詞否認犯罪，惟被告
    有前項犯行，原審理由已詳加敘明，核無違誤，被告上訴為無理由，應予駁回。
三、據上論斷，應依刑事訴訟法第三百六十八條，判決如主文。
本案經檢察官丁○○到庭執行職務。
中      華      民      國    九十二  年    九      月    二十三        日
                                   臺灣高等法院臺中分院刑事第三庭
                                         審判長法  官  陳  朱  貴
                                               法  官  廖  柏  基
                                               法  官  劉  連  星
右正本證明與原本無異。
如不服本判決應於收受送達後十日內向本院提出上訴書狀，其未敘述上訴之理由者並
得於提起上訴後十日內向本院補提理由書（均須按他造當事人之人數附繕本）。
                                               書記官  李  妍  嬅
中      華   民      國    九十二     年      九      月    二十四   日
附錄本案論罪科刑法條：
刑法第一百九十六條：
行使偽造、變造之通用貨幣、紙幣、銀行券或意圖供行使之用而收集或交付於人者，
處三年以上十年以下有期徒刑，得併科五千元以下罰金。
收受後方知為偽造、變造之通用貨幣、紙幣、銀行券，而仍行使或意圖供行使之用而
交付於人者，處五百元以下罰金。
第一項之未遂犯罰之。
                                                                        Ｆ


司法院資訊處製作；財團法人民間司法改革基金會備份。
